臺灣花蓮地方法院刑事判決
110年度原訴字第49號
公  訴  人  臺灣花蓮地方檢察署檢察官
被      告  林亞漢





選任辯護人  吳明益律師（法扶律師）          
上列被告因違反槍砲彈藥刀械管制條例案件，經檢察官提起公訴
（109年度偵字第4197號），本院判決如下：
    主 　 文
林亞漢犯非法寄藏非制式手槍罪，處有期徒刑貳年捌月，併科罰
金新臺幣貳萬元，罰金如易服勞役，以新臺幣壹仟元折算壹日。
扣案如附表編號1所示之物沒收。
    犯罪事實
林亞漢明知非制式手槍及具有殺傷力之子彈均屬管制物品，未經
主管機關許可均不得寄藏，竟基於寄藏非制式手槍及具殺傷力子
彈之犯意，於民國109年7月至9月間某日起，在花蓮縣某處不詳
地點，收受温聖庸（已歿）所交付如附表編號1所示之非制式手
槍1枝及如附表編號2所示之具殺傷力子彈3顆（下稱本案槍彈）
，並藏放在其位於花蓮縣○○鄉○○○街00巷00號3樓C5室之租處（下
稱本案租處）內，而未經許可寄藏之。嗣經警於109年9月23日21
時5分許（起訴書記載時間應予更正），持本院核發之搜索票，
至本案租處執行搜索當場扣得本案槍彈，而悉上情。
    理    由
壹、有罪部分
一、證據能力
　　本院下列所引用之被告以外之人於審判外之言詞陳述，被告
    林亞漢及其辯護人於本院準備程序時同意均有證據能力，且
    於言詞辯論終結前均未聲明異議（見本院卷第66至68、135
    至141頁），本院審酌該等證據核無違法取證或證明力顯然
    過低之情事，依各該陳述作成時之狀況並無不適當或顯不可
    信之情形，認均適當，依刑事訴訟法第159條之5之規定，應
    有證據能力。
二、得心證之理由
    上揭犯罪事實，業據被告於偵查及本院中坦承不諱（見偵字
    卷第83至86、137至139頁，本院卷第63至66、138至140頁）
    ，且有本院109年聲搜字263號搜索票、自願受搜索同意書、
    花蓮縣警察局花蓮分局搜索扣押筆錄、扣押物品目錄表、扣
    押物品收據、現場及扣押物品照片、花蓮縣警察局槍枝初步
    檢視報告表、被告109年10月23日自白聲請狀、花蓮縣警察
    局花蓮分局109年12月10日函暨所附職務報告、被告手繪温
    聖庸住處平面圖、指認犯罪嫌疑人紀錄表、內政部警政署刑
    事警察局109年12月29號刑鑑字第1098007670號鑑定書暨所
    附影像、花蓮縣警察局花蓮分局扣押物品清單、本院110年
    度刑管字第167號扣押物品清單、花蓮縣警察局花蓮分局110
    年9月8日函所附職務報告、温聖庸戶籍及個人資料查詢結果
    、內政部警政署刑事警察局110年10月12號刑鑑字第1108005
    167號函在卷可稽（見警卷第25至113頁，偵字卷第35至39、
    79至82、87至91、127至132、151至153頁，本院卷第47、85
    至91、97頁），足認被告前開任意性自白與事實相符，堪以
    採信。至起訴書原記載搜索時間為109年9月23日19時45分許
    ，應以上開自願搜索同意書及搜索扣押筆錄均記載即該日21
    時5分許為準，且不影響事實同一性之辨別及其法律適用，
    爰予更正如上開犯罪事實欄所示。本案事證明確，被告上開
    犯行堪以認定，應予依法論科。
三、論罪科刑
（一）按寄藏與持有，均係將物置於自己實力支配之下，僅寄藏
      必先有他人之持有行為，而後始為之受寄代藏，故寄藏之
      受人委託代為保管，其保管之本身，亦屬持有，惟此持有
      係寄藏之當然結果，法律上自宜僅就寄藏之行為包括評價
      ，不應另就持有予以論罪（最高法院74年台上字第3400號
      判決意旨參照）；寄藏與持有之界限，應以持有即實力支
      配係為他人或為自己而占有管領為判別準據（最高法院95
      年度台上字第3978號、97年度台上字第2334號判決意旨參
      照）。查被告於偵查及本院中均自陳係由温聖庸寄放本案
      槍彈，温聖庸日後會取回等語，是被告持有槍、彈僅係代
      為保管，要無為自己占有而管領之意思，堪認被告本案犯
      行係為他人占有而受寄代藏本案槍彈。核被告所為，係犯
      槍砲彈藥刀械管制條例第7條第4項之非法寄藏非制式手槍
      罪、同條例第12條第4項之非法寄藏子彈罪。公訴意旨認
      被告係犯非法持有非制式手槍及子彈等罪，尚有未合，惟
      其基本事實同一，適用之法條亦未變更，本院自應予以審
      理，且無須變更起訴法條，併此敘明。
（二）未經許可持有非制式手槍、具有殺傷力子彈之行為，一經
      持有則犯罪即已成立，嗣後之繼續持有至終止持有行為之
      前，犯罪行為仍在繼續實施之中，應僅論以一罪。又非法
      持有槍砲彈藥刀械等違禁物，於最初即同時地持有之情形
      ，如持有之客體種類相同（如同為手槍，或同為子彈者）
      ，縱令持有之客體有數個（如數支手槍、數顆子彈），仍
      為單純一罪，不發生想像競合犯之問題；若持有二不相同
      種類之客體（如同時地持有手槍及子彈，或同時地持有槍
      砲彈藥刀械管制條例所定不同條項之槍枝，如手槍及改造
      槍枝），則為一行為觸犯數罪名之想像競合犯。是認被告
      寄藏如附表編號2所示子彈3顆，應仍為單純一罪。至本案
      槍彈並無證據證明係被告自温聖庸處分次收受而分別寄藏
      ，故應認被告係以一行為同時觸犯上開非法寄藏非制式手
      槍罪、子彈罪，為想像競合犯，英依刑法第55條規定，從
      一重之非法寄藏非制式手槍罪處斷。
（三）按槍砲彈藥刀械管制條例第18條第4項規定：犯本條例之
      罪，於偵查或審判中自白，並供述全部槍砲、彈藥、刀械
      之來源及去向，因而查獲或因而防止重大危害治安事件之
      發生者，減輕或免除其刑。係指其自白必須於偵查或審判
      中為之，並供述全部槍械、彈藥之來源及去向，因而查獲
      或因而防止重大危害治安事件之發生者，始能減輕或免除
      其刑。就該條項之文義及立法意旨在於鼓勵犯人供出槍械
      、彈藥之來源及去向，以遏止其來源，並避免流落他人之
      手而危害治安以觀，該條第4項所謂「並」供述全部槍砲
      、彈藥、刀械之「去向」，自係指已將槍械、彈藥移轉與
      他人持有之情形而言，不包括仍為自己持有之情形在內，
      此觀同條第1項後段係指已移轉他人持有之情形始有「去
      向」可明（最高法院103年台上字第3715號刑事判決意旨
      參照）。辯護人雖為被告辯稱：被告曾於偵查中供出槍、
      彈來源為温聖庸，足使公務員發動調查，而有查獲或防止
      重大危害治安事件之可能，然因無法提出更積極證據而未
      查獲上游，請考量適用槍砲彈藥刀械管制條例第18條第4
      項規定。然本案警方查獲被告寄藏本案槍彈之犯行時，該
      槍彈仍為被告寄藏中而未經移轉他人，業經本院認定如上
      ，依上開意旨，該條例第18條第4項尚不包括自己持有之
      情形，本案並無該規定之適用，辯護人前開所辯，尚難憑
      採。
（四）按刑法第59條規定犯罪之情狀可憫恕者，得酌減其刑。其
      所謂「犯罪之情狀」，與同法第57條規定科刑時應審酌之
      一切情狀，並非有截然不同之領域，於裁判上酌減其刑時
      ，應就犯罪之一切情狀，予以全盤考量，審酌其犯罪有無
      可憫恕之事由（即有無特殊之原因及環境，在客觀上足以
      引起一般同情，以及宣告法定最低度刑，是否猶嫌過重等
      ），以為判斷。依上所述，被告寄藏本案槍彈之犯行固應
      予責難，惟本院審酌被告於寄藏本案槍彈期間並無他不法
      行徑遭警查獲，復無證據證明其有將本案槍彈用以其他犯
      罪之意圖，是被告本案行為雖已逾越法律分際，然顯然對
      於社會後續潛在之危險較低，與一般擁槍自重、欲逞兇犯
      事者不同，惡性程度相對輕微，情節非重，然槍砲彈藥刀
      械管制條例第7條第4項之非法寄藏手槍罪之法定刑為「5
      年以上有期徒刑，併科新臺幣1000萬元以下罰金」，衡以
      本案被告犯罪原因、目的及動機，依其客觀犯行與主觀惡
      性考量其情狀，認對被告縱科以法定最低度刑有期徒刑5
      年，有情輕法種之情形，客觀上足以引起一般同情，尚有
      可為憫恕之處，並考量被告就其所犯已坦認犯行及表達悔
      意，本院認如對被告量處法定最低度刑，依一般社會通念
      ，仍嫌過重，爰依刑法第59條規定減輕其刑。
（五）爰審酌被告明知非制式手槍及具有殺傷力子彈均屬管制物
      品，對社會治安具有嚴重的威脅及影響，卻仍受友人之託
      予以寄藏，所為應予非難。惟考量被告犯後坦承犯行，態
      度良好，且寄藏本案槍彈之時間非久，寄藏目的係代友人
      為保管，對社會產生之危害非鉅，衡酌本案被告寄藏槍枝
      、子彈之數量，前無違反槍砲彈藥刀械管制條例之相關犯
      罪前科紀錄，有臺灣高等法院被告前案紀錄表附卷可考；
      兼衡被告自陳高職畢業、服刑前從事木工、經營炸雞店、
      家中經濟勉持、無需扶養親屬等語（本院卷第140頁）等
      一切情狀，量處如主文所示之刑及罰金刑，並就罰金刑部
      分諭知如易服勞役之折算標準。
四、沒收部分
　　按違禁物，不問屬於犯罪行為人與否，沒收之，刑法第38條
    第1項定有明文。扣案如附表編號1所示非制式手槍1枝，經
    鑑定結果認具有殺傷力，屬槍砲彈藥刀械管制條例列管之違
    禁物，且為被告所非法寄藏，應依刑法第38條第1項規定沒
    收。至如附表編號2所示具有殺傷力之子彈3顆，因送鑑定時
    業經試射擊發，所餘已非原貌之彈頭、彈殼，應認喪失子彈
    之作用及性質而不具殺傷力，已非違禁物，自毋庸宣告沒收
    。至本案其餘扣案物，無證據證明與本案有何關聯性，均不
    予宣告沒收，併此敘明。
貳、不另為無罪諭知：
一、公訴意旨另以：被告除前揭經本院論罪科刑之寄藏本案槍彈
    犯行外，而於106年間在淘寶網站上，向不詳人士購入如附
    表所示槍、彈而持有，因認被告此部分亦涉犯槍砲彈藥刀械
    管制條例第7條第4項之非法持有非制式手槍及同條例第12條
    第4項之非法持有子彈罪嫌等語。
二、按犯罪事實應依證據認定之，無證據不得認定犯罪事實；被
    告之自白，不得作為有罪判決之唯一證據，仍應調查其他必
    要之證據，以察其是否與事實相符，刑事訴訟法第154條第2
    項、第156條第2項分別定有明文。刑事訴訟上證明之資料，
    無論其為直接或間接證據，均須達於通常一般之人均不致有
    所懷疑，而得確信其為真實之程度，始得據為有罪之認定，
    若關於被告是否犯罪之證明未能達此程度，而有合理懷疑之
    存在，致使無從形成有罪之確信，根據「罪證有疑，利於被
    告」之證據法則，即不得遽為不利被告之認定。又按刑事訴
    訟法第161條第1項規定：檢察官就被告犯罪事實，應負舉證
    責任，並指出證明之方法。因此，檢察官對於起訴之犯罪事
    實，應負提出證據及說服之實質舉證責任。倘其所提出之證
    據，不足為被告有罪之積極證明，或其指出證明之方法，無
    從說服法院以形成被告有罪之心證，基於無罪推定之原則，
    自應為被告無罪判決之諭知。
三、公訴人認被告涉犯上開罪嫌，無非係以：被告於警詢及偵查
    之供述、本院搜索票、自願受搜索同意書、花蓮縣警察局花
    蓮分局搜索扣押筆錄、扣押物品目錄表、現場照片、花蓮縣
    警察局槍枝初步檢視報告表、花蓮縣警察局花蓮分局109年1
    2月10日函所附職務報告、內政部警政署刑事警察局109年12
    月29日刑鑑字第1098007670號鑑定書為其主要論據。
四、經查：
（一）被告雖於警詢及109年9月24日偵訊中供稱其於106年間，
      在淘寶網站購得本案槍彈一節，然於偵查過程中，提出刑
      事自白聲請狀略以：我在109年8月底自温聖庸處收受本案
      槍彈而為寄放，有109年10月23日刑事自白聲請狀存卷可
      考（見偵字卷第35至39頁），嗣被告於110年1月19日偵訊
      、本院準備及審理中均供稱：我於109年4、5月間認識温
      聖庸，他在109年7至9月間即距離警方查扣前幾個月，請
      我替他保管本案槍彈而借放在我租處，我遭警方查獲時基
      於朋友義氣，想幫温聖庸扛下來，才稱我自己於106年在
      網路上購買，嗣因遭收押後家人關心我為何不講出實情，
      且透過法扶律師分析後，我才想說出實情等語（見偵字卷
      第137至139頁，本院卷第64至66、138至140頁）。是被告
      雖先於警、偵時稱其於106年自淘寶網站上購得本案槍彈
      ，惟嗣後均否認前情，且本案並無證據可資證明被告於10
      6年起已持有本案槍彈，亦無證據佐證其所取得來源為淘
      寶網站，揆諸上開規定及罪證有疑，利於被告之證據法則
      ，即不得遽為不利被告之認定。則上開公訴意旨所載被告
      於106年起自淘寶網站購得本案槍彈之接續犯行部分容有
      合理懷疑之存在，基於罪疑唯輕原則，本應為被告無罪之
      諭知，惟此部分與被告上開寄藏本案槍彈之犯行，具有實
      質上一罪之關係，爰不另為無罪之諭知。
（二）如附表編號2、3所示本案查獲之非制式子彈共計9顆，經
      送鑑驗結果略以：送鑑子彈9顆，認均係非制式子彈，採
      樣3顆試射，2顆均可擊發，認具殺傷力；1顆無法擊發，
      認不具殺傷力一節，有上開內政部警政署刑事警察局109
      年12月29日鑑定書存卷可憑（見偵字卷第127頁）。另經
      本院將其餘未經試射之上開子彈6顆囑託鑑定結果略以：1
      顆可擊發，認具殺傷力；2顆雖可擊發，惟發射動能均不
      足，認不具殺傷力；3顆均無法擊發，認不具殺傷力等情
      ，亦有該局110年10月12日刑鑑字第1108005167號函附卷
      足查（見本院卷第97頁）。綜此，本案具有殺傷力之非制
      式子彈僅有如附表編號2所示之3顆，至如附表編號3所示
      之6顆，既經鑑驗為無殺傷力之非制式子彈，是無證據證
      明該當槍砲彈藥刀械管制條例第12條第4項之要件，就此
      部分當屬不能證明犯罪，是公訴意旨就此即如附表編號3
      所示子彈6顆部分亦應為無罪諭知，惟此部分與被告上開
      寄藏本案槍彈犯行，具有實質上一罪之關係，爰不另為無
      罪之諭知。
據上論斷，應依刑事訴訟法第299條第1項前段，判決如主文。
本案經檢察官蕭百麟提起公訴，檢察官簡淑如到庭執行職務。
中　　華　　民　　國　　111 　年　　 1　　月　　27　　日
           　　 刑事第二庭    審判長法  官　黃英豪
                              　　　法　官　黃夢萱
　　　　　　　　　　　　　　　　  　法　官　蔡瑞紅
以上正本證明與原本無異。
如不服本判決應於收受送達後20日內向本院提出上訴書狀，並應
敘述具體理由。其未敘述上訴理由者，應於上訴期間屆滿後20日
內向本院補提理由書(均須按他造當事人之人數附繕本)「切勿逕
送上級法院」。
辯護人依據刑事訴訟法第346條、公設辯護人條例第17條及律師
法第32 條第2項、第36條等規定之意旨，尚負有提供法律知識、
協助被告之義務（含得為被告之利益提起上訴，但不得與被告明
示之意思相反）。
因疫情而遲誤不變期間，得向法院聲請回復原狀。
中　　華　　民　　國　　111 　年　　1 　　月　　27　　日
                                    書記官  駱亦豪  
附錄本案論罪科刑法條全文：
槍砲彈藥刀械管制條例第7條
未經許可，製造、販賣或運輸制式或非制式火砲、肩射武器、機
關槍、衝鋒槍、卡柄槍、自動步槍、普通步槍、馬槍、手槍或各
類砲彈、炸彈、爆裂物者，處無期徒刑或7年以上有期徒刑，併
科新臺幣3千萬元以下罰金。
未經許可，轉讓、出租或出借前項所列槍砲、彈藥者，處無期徒
刑或5年以上有期徒刑，併科新臺幣1千萬元以下罰金。
意圖供自己或他人犯罪之用，而犯前二項之罪者，處死刑或無期
徒刑；處徒刑者，併科新臺幣5千萬元以下罰金。
未經許可，持有、寄藏或意圖販賣而陳列第1項所列槍砲、彈藥
者，處5年以上有期徒刑，併科新臺幣1千萬元以下罰金。
意圖供自己或他人犯罪之用，以強盜、搶奪、竊盜或其他非法方
法，持有依法執行公務之人所持有之第1項所列槍砲、彈藥者，
得加重其刑至二分之一。
第1項至第3項之未遂犯罰之。
槍砲彈藥刀械管制條例第12條
未經許可，製造、販賣或運輸子彈者，處1年以上7年以下有期徒
刑，併科新台幣500萬元以下罰金。
未經許可，轉讓、出租或出借子彈者，處6月以上5年以下有期徒
刑，併科新台幣300萬元以下罰金。
意圖供自己或他人犯罪之用，而犯前二項之罪者，處3年以上10
年以下有期徒刑，併科新台幣700萬元以下罰金。
未經許可，持有、寄藏或意圖販賣而陳列子彈者，處5年以下有
期徒刑，併科新台幣300萬元以下罰金。
第1項至第3項之未遂犯罰之。
附表
編號 扣案物 鑑驗結果 備註 1 非制式手槍1 枝（含彈匣2個） 送鑑手槍1枝（槍枝管制編號0000000000，含彈匣2個），認係非制式手槍，由仿手槍外型製造之槍之，組裝已貫通之金屬槍管而成，擊發功能正常，可供擊發適用子彈使用，認具殺傷力。 內政部警政署刑事警察局109年12月29日刑鑑字第1098007670號鑑定書（見偵字卷127頁）。 2 非制式子彈3顆 一、送鑑子彈9顆，認均係非制式子彈，採樣3顆試射：2顆均可擊發，認具殺傷力；1顆無法擊發，認不具殺傷力。 二、上開送鑑而未經試射子彈6顆，均經試射：1顆可擊發，認具殺傷力；2顆雖可擊發，惟發射動能均不足，認不具殺傷力；3顆均無法擊發，認不具殺傷力。 一、內政部警政署刑事警察局109年12月29日刑鑑字第1098007670號鑑定書（見偵字卷127頁）。 二、內政部警政署刑事警察局110年10月12日刑鑑字第1108005167號函（見本院卷第97頁）。 3 非制式子彈6顆